臺灣高等法院臺中分院刑事判決　　　 100年度上訴字第1615號
上　訴　人　臺灣彰化地方法院檢察署檢察官
被　　　告　賴秉義
上列上訴人因被告妨害風化案件，不服臺灣彰化地方法院100年
度訴字第583號中華民國100年6月17日第一審判決（起訴案號：
臺灣彰化地方法院檢察署99年度偵字第7094號），提起上訴，本
院判決如下：
    主  文
原判決撤銷，發回臺灣彰化地方法院。
    理  由
一、本件檢察官提起上訴意旨略以：(一)被告賴秉義兩案媒介性交
    之時間（前案在民國99年4月6日，本案在99年5月17日）、
    地點（前案在彰化縣田中鎮之庭園汽車旅館等，本案在彰化
    縣員林鎮之蜜雪兒賓館）均不相同，無「集合犯」所應具備
    「行為之時、空上具有密切關係」之要件，兩案所媒介之女
    子與男客亦不相同，犯罪構成要件中之多數行為並無同一性
    ，難認係出於被告之一次犯罪決意。(二)被告於前案經警查獲
    後，其違法的犯意或決意已被切斷，應認被告係於嗣後另起
    犯罪之決意。且前案宣告被告緩刑2年，惟被告於前案經警
    查獲後，仍不知反省自制，依然故我，無視法律之規定，以
    其反社會規範之性格，足認不應給予緩刑之恩典，是前案判
    決顯然未曾考慮本案情節及被告之犯後態度，若認前案判決
    效力及於被告之其他多次犯行，顯失事理之平。綜上，本案
    與前案不應認為有集合犯之實質上一罪關係，原審遽為免訴
    之判決，容有未洽，請將原判決撤銷，更為適當合法之判決
    等語。
二、原判決認本件應受臺灣彰化地方法院99年度簡上字第109 號
    確定判決（下簡稱前案）之效力所及，而為免訴之判決，固
    非無見。惟：
(一)、按所謂「集合犯」，係指立法者所制定之犯罪構成要件中，
    本即預定有數個同種類行為而反覆實行之犯罪而言。故是否
    集合犯之判斷，客觀上應斟酌法律規範之本來意涵、實現該
    犯罪目的之必要手段、社會生活經驗中該犯罪必然反覆實行
    之常態及社會通念等；主觀上則視其反覆實行之行為是否出
    於行為人之單一犯意，並秉持刑罰公平原則，綜合判斷之。
    稽以行為人圖利媒介性交罪之原因，不一而足，其多次媒介
    性交之行為，未必皆出於行為人之一個犯意決定；且觀諸刑
    法第231條第1項之圖利媒介性交罪之構成要件文義，實無從
    憑以認定立法者本即預定該犯罪之本質，必有數個同種類行
    為而反覆實行之集合犯行，故上開罪責，難認係集合犯。又
    刑法於94年2月2日修正公布，刪除第56條所定之連續犯之規
    定，自95年7月1日施行。依該第56條修正理由之說明謂：「
    對繼續犯同一罪名之罪者，均適用連續犯之規定論處，不無
    鼓勵犯罪之嫌，亦使國家刑罰權之行使發生不合理之現象。
    」、「基於連續犯原為數罪之本質及刑罰公平原則之考量，
    爰刪除有關連續犯之規定」等語，即係將本應各自獨立評價
    之數罪，回歸本來就應賦予複數法律效果之原貌。就刑法修
    正施行後多次圖利媒介性交罪之犯行，採一罪一罰，始符合
    立法本旨。且修正前之刑法第231條第2項規定：「以犯前項
    之罪為常業者，處1年以上7年以下有期徒刑…」，本項既然
    有此常業犯（即集合犯）之特別規定，則第1項之圖利使人
    為性交或猥褻罪，本質上即難認係學理上所稱集合犯之具有
    重複特質之犯罪，否則第2項常業犯之規定即無適用餘地，
    當非立法本質（參最高法院99年台上字第1994、6215號判決
    ）。
(二)、查被告因前案犯刑法第231條第1項之圖利媒介性交罪，於
    99年4月6日經警查獲，並於翌日經檢察官偵訊後，始於99年
    5月17日再犯本件圖利媒介性交罪嫌。是以被告前案與本件
    之犯意，是否已因經警查獲而中斷，不無疑義。本件被告
    於原審及本院均一再否認犯罪，並陳稱：99年5月17日是有
    一個女生打電話向伊叫車，並留一個電話號碼給伊，伊到達
    後，沒看到人，就打對方留下的該支電話問，等了10幾分鐘
    後，蔡雯鈺才過來搭車，蔡雯鈺搭到員林鎮○○街與民族街
    交叉口那邊下車，伊並不知道她是要去從事性交易等語（參
    原審卷第70-71頁、本院卷第25頁背面筆錄），此核諸證人
    蔡雯鈺於偵訊中證稱：「我是打夾報廣告認識賴秉義，我打
    那個夾報電話就是賴秉義接電話，只有賴秉義跟我接觸，我
    不知道還有沒有其他人。」等語（參偵卷第42-43頁筆錄）
    ，及證人李世仁於檢察官偵訊中僅供稱「我知道蔡雯鈺在沾
    毒品，我是叫阿志拿錢借給蔡雯鈺。」、「賴秉義是我的馬
    夫，他之前有載蔡雯鈺被抓到。」等語（參原審卷第40頁筆
    錄），亦即證人李世仁並未明確講述蔡雯鈺是他的旗下小姐
    等，足見被告此次搭載蔡雯鈺從事性交易，到底是基於李世
    仁旗下馬夫配合之意而為，或是因蔡雯鈺叫車而另行起意，
    尚有不明。縱被告本件仍係基於意圖營利而載送李世仁旗
    下之小姐與他人從事性交行為，然前案與本件之行為時間，
    已相距約40天之久，並參諸前揭最高法院之判決意旨，本件
    與前案是否可成立集合犯，而論以包括一罪，亦有再研求之
    餘地。
三、綜上，本院認本件檢察官上訴意旨指摘原判決不當，尚非全
    無理由，本院爰依刑事訴訟法第369條但書、第372條之規定
    ，不經言詞辯論，將原判決撤銷，並為顧及被告之審級利益
    ，發回原審法院另為適法之裁判。
四、應依刑事訴訟法第369條但書、第372條，判決如主文。
中    華    民    國   100    年    9     月    19    日
            刑事第七庭    審判長法  官  林  榮  龍  
                                法  官  王  義  閔
                                法  官  李  秋  娟
上列正本證明與原本無異。          
不得上訴。
                                書記官  詹  錫  朋

中    華    民    國   100    年    9     月    19    日